【裁判字號】    98,上訴,1192
【裁判日期】    980909
【裁判案由】    妨害電腦使用罪
【裁判全文】
臺灣高等法院臺中分院刑事判決        98年度上訴字第1192號
上  訴  人  臺灣臺中地方法院檢察署檢察官
上  訴  人
即  被  告  甲○○
            許勝為
被      告  乙○○
上三人共同
選任辯護人  劉喜律師
上列上訴人等因妨害電腦使用罪案件，不服臺灣臺中地方法院中
華民國98年3月27日97年度訴字第2779號、97年度訴字第3719號
第一審刑事判決（起訴案號：臺灣臺中地方法院檢察署97年度偵
續字第110號、追加起訴案號：臺灣臺中地方法院檢察署97年度
偵字第16385號），提起上訴，本院判決如下：
    主    文
原判決撤銷。
甲○○、乙○○、許勝為均公訴不受理。
    理    由
一、公訴意旨略以：被告乙○○為「康培士公司」之登記負責人
    ，並與被告甲○○共同負責經營「康培士公司」，而被告許
    勝為、與游勝鈞則為「康培士公司」之程式設計及網路管理
    工程師，負責網路管理工作。詎被告甲○○、乙○○、許勝
    為與游勝鈞竟基於妨害他人電腦使用之犯意聯絡，於民國（
    以下同）95年12月間，由被告甲○○指示游勝鈞、被告許勝
    為二人設法進入「哥倫比亞公司」系統以取得客戶資料，嗣
    先由游勝鈞測得「哥倫比亞公司」員工邱嚴輝之電子郵件帳
    號及密碼後，並依該電子郵件內之通訊人紀錄資料，查知「
    哥倫比亞公司」董事長楊明的帳號，游勝鈞再將上揭資料交
    由被告許勝為研判何系統為「哥倫比亞公司」建制客戶資料
    之系統，並於臺中市○○區○○街490號之「康培士公司」
    辦公處所，與被告許勝為共同瀏覽「哥倫比亞公司」內部的
    網站，及於其位在臺中市○區○○路1段152之7號1樓之住處
    ，接續多次利用電腦及網路連線設備連線至「哥倫比亞公司
    」之電子郵件伺服器（網址mail.smartabc.com），並先後
    輸入上開邱嚴輝之電子郵件的帳號、密碼，而入侵「哥倫比
    亞公司」之上揭網站伺服器主機等電腦相關設備，且下載取
    得該電腦設備中所儲存之「哥倫比亞公司」客戶資料及相關
    營業資訊之電磁紀錄後，即據此發送電子郵件及手機簡訊予
    「哥倫比亞公司」之上述客戶，為「康培士公司」招攬業務
    ，致生損害於「哥倫比亞公司」，因認被告甲○○、乙○○
    、許勝為與游勝鈞共同犯刑法第358條無故輸入他人帳號密
    碼入侵他人電腦設備罪、同法第359條無故取得他人電磁紀
    錄之罪嫌等語。
二、按案件有起訴之程序違背規定者，應諭知不受理之判決，刑
    事訴訟法第303條第1款定有明文。次按告訴乃論之罪，對於
    共犯之一人告訴或撤回告訴者，其效力及於其他共犯，但刑
    法第239條之罪，對於配偶撤回告訴者，其效力不及於相姦
    人，此有刑事訴訟法第239條定有明文。再按刑事訴訟法第
    302條至第304條之判決，得不經言詞辯論為之，刑事訴訟法
    第307條亦有明定。
三、經查；
  (一)按「告訴乃論之罪，於第一審辯論終結前，得撤回其告訴，
    及告訴不可分之原則，均規定於刑事訴訟法第二編第一章第
    一節「偵查」之第238條及第239條，在審判中撤回其告訴，
    撤回告訴之效力及於共犯，並無於偵查中或審判中之分。又
    撤回告訴乃撤回所告訴之犯罪事實，祇對審判中之一人因撤
    回告訴諭知不受理，而仍就偵查中其他共犯追訴，情法亦難
    持平，自不能因係在偵查中或審判中撤回告訴而異其效果。
    故在第一審辯論終結前撤回告訴者，撤回告訴之效力自應及
    於偵查中之其他共犯」，最高法院74年度第6次刑事庭會議
    決議、80年度臺上字第707號裁判意旨可資參照。又「告訴
    乃論之罪，於偵查中對於共犯之一人撤回告訴者，其效力及
    於其他共犯，均應為不起訴處分；如應不起訴而起訴者，其
    起訴之程序即屬違背規定，法院應諭知不受理之判決，此觀
    刑事訴訟法第239條、第252條第5款及第303條第1款規定甚
    明」，亦有最高法院82年度臺非字第380號判決可稽。
  (二)本件告訴人即「哥倫比亞」集團（內含「康仕坦實業股份有
    限公司」、「麥奇數位股份有限公司」、「凱迪亞諮詢顧問
    股份有限公司」及「哥倫比亞諮詢顧問股份有限公司」，下
    稱告訴人）以游勝鈞《被告甲○○、乙○○、許勝為三人與
    案外人王韻惠、洪櫻、陳鷥慈、薛博文、姚健傑、潘寬正、
    曾名正、張瓊文、吳政旻等人列為關係人》於95年12月間，
    共同犯刑法第358條無故輸入他人帳號密碼入侵他人電腦設
    備罪、同法第359條無故取得他人電磁紀錄罪，以致告訴人
    伊受有財產上之損害，向臺灣臺中地方法院檢察署提出告訴
    ，嗣經該署檢察官偵查終結提起公訴（偵查案號：臺灣臺中
    地方法院檢察署96年度偵字第5460、10047號），嗣告訴人
    於臺灣臺中地方法院審理中對游勝鈞撤回告訴，臺灣臺中地
    方法院乃於97年4月24日以97年度訴字第82號就游勝鈞被訴
    犯罪為公訴不受理判決之諭知，有臺灣臺中地方法院97年度
    訴字第82號判決附卷可稽。而臺灣臺中地方法院檢察署檢察
    官另於96年7月16日以被告甲○○、乙○○、許勝為三人、
    及王韻惠、洪櫻、陳鷥慈、薛博文、姚健傑、潘寬正、曾名
    正、張瓊文、吳政旻與游勝鈞共同犯上述刑法第358條、第
    359 條之罪，將上開人等簽分為被告，以96年度偵字第
    17642號偵查，後於96年11月30日以上開人之犯罪嫌疑不足
    為不起訴處分，後經再議，經臺灣高等法院臺中分院檢察署
    檢察長以97年度上聲議字第301號發回續查，臺灣臺中地方
    法院檢察署檢察官再分別於97年6月17日以97年度偵續字第
    110號〈被告甲○○、乙○○部分〉、97年11月25日以97年
    度偵字第16385號〈被告許勝為部分〉提起公訴、追加起訴
    ，亦有各該起訴書附卷可憑。
  (三)查：刑法第358條無故輸入他人帳號密碼入侵他人電腦設備
    、同法第359條無故取得他人電磁紀錄之二罪，依同法第36
    3條規定，皆係告訴乃論之罪，復依刑事訴訟法第239條規定
    ，告訴人就共犯中之一人即游勝鈞撤回告訴，此撤回告訴之
    效力自應及於全部共犯，即對游勝鈞撤回告訴之效力及於被
    告甲○○、乙○○、許勝為三人，承辦檢察官自應就被告甲
    ○○、乙○○、許勝為三人被訴犯行為不起訴處分，惟承辦
    檢察官誤為提起公訴，依上揭最高法院裁判意旨之說明，被
    告甲○○、乙○○、許勝為三人之起訴程序自有違上述規定
    ，乃原審法院未依刑事訴訟法第303條第1款規定就被告甲○
    ○、乙○○、許勝為被訴犯行為不受理判決之諭知，又竟為
    實體判決，亦屬有誤，應由本院將原判決予以撤銷改諭知不
    受理之判決，並不經言詞辯論為之。
據上論斷，應依刑事訴訟法第369條第1項前段、第364條、第307
條、第303條第1款，判決如主文。
中    華    民    國    98    年    9     月    9     日
            刑事第三庭    審判長法  官  王  增  瑜
                                法  官  吳  進  發
                                法  官  梁  堯  銘
以上正本證明與原本無異。
如不服本判決應於收受送達後10日內向本院提出上訴書狀，其未
敘述上訴之理由者，並得於提起上訴後10日內向本院補提理由書
（均須按他造當事人之人數附繕本）「切勿逕送上級法院」。
                                書記官  陳  玫  伶
中    華    民    國    98    年    9     月    10    日

司法院資訊處製作；財團法人民間司法改革基金會備份。
